【裁判字號】    99,交上訴,89
【裁判日期】    991125
【裁判案由】    公共危險
【裁判全文】
臺灣高等法院高雄分院刑事判決        99年度交上訴字第89號
上  訴  人
即  被  告  陳麗紅
上列上訴人因公共危險案件，不服臺灣高雄地方法院99年度交訴
字第63號中華民國99年8 月9 日第一審判決（起訴案號：臺灣高
雄地方法院檢察署99年度偵字第2514號），提起上訴，本院判決
如下：
     主  文
上訴駁回。
陳麗紅緩刑參年。並應於本判決確定後陸個月內，向公庫支付新
臺幣貳拾萬元。
     事  實
一、陳麗紅於民國98年11月30日17時43分許，駕駛車號ZS-5168
    號自小客車，沿高雄市○○路由西往東（起訴書誤載由東往
    西，業經檢察官當庭更正）行經武廟路與正言路口時，與何
    君敏所騎乘之車號ZNG-801 號機車發生擦撞，致何君敏人車
    倒地，受有左肘、左踝及左足擦傷之傷害（過失傷害部分未
    據告訴）。陳麗紅於肇事後雖有下車察看，惟經何君敏告以
    受有擦傷，明知已肇事致人受傷，竟基於肇事逃逸之犯意，
    未留在現場照護或將何君敏送醫治療，復未告知姓名及聯絡
    方式，亦未經警到場處理或徵得何君敏同意，即逕自駕車離
    去。嗣經何君敏記下車號報警處理，並經警調閱路口監視錄
    影器所攝影像查證，而循線查獲。
二、案經高雄市政府警察局苓雅分局報請臺灣高雄地方法院檢察
    署檢察官偵查起訴。
     理  由
壹、證據能力方面：
    按被告以外之人於審判外之言詞或書面陳述，除法律有規定
    者外，不得作為證據；又被告以外之人（包括證人、鑑定人
    、告訴人、被害人及共同被告等）於審判外之陳述雖不符刑
    事訴訟法第159 條之1 至之4 等四條之規定，而經當事人於
    審判程序同意作為證據，法院審酌該言詞陳述或書面陳述作
    成時之情況，認為適當者，亦得為證據；當事人、代理人或
    辯護人於法院調查證據時，知有刑事訴訟法第159 條第1 項
    不得為證據之情形，而未於言詞辯論終結前聲明異議者，視
    為有前項之同意；刑事訴訟法第159 條第1 項、第159 條之
    5 分別定有明文。本判決認定事實所引用之證據資料，其中
    各項言詞或書面傳聞證據部分，縱無刑事訴訟法第159 條之
    1 至第159 條之4 或其他規定之傳聞證據例外情形，亦業經
    本院審理時予以提示並告以要旨，檢察官及被告陳麗紅於本
    院審理時均表示同意作為證據，且迄至言詞辯論終結前亦均
    未聲明異議，本院審酌上開證據資料製作時之情況，較無人
    情施壓或干擾，亦無不當取供之情形，復查無違法不當或證
    明力明顯過低之瑕疵，認為以之作為證據應屬適當，揆諸前
    開法律規定與說明，依刑事訴訟法第159 條之5 規定，認前
    揭證據資料均有證據能力。
貳、事實方面：
一、訊據上訴人即被告陳麗紅固坦認有於前揭時、地，駕駛上開
    自小客車肇事，事後駕車離開等情，惟矢口否認有何肇事逃
    逸犯行，辯稱：被告於肇事後有下車扶起機車，並詢問何君
    敏有無受傷，因何君敏表示沒事，且被告女兒因腹痛在車上
    等被告載往醫院急診，被告才離開，並非肇事逃逸云云。
二、經查：
  (一)被告有於前揭時、地，駕駛上開自用小客車與被害人何君敏
    所騎機車發生擦撞，致何君敏人車倒地，並受有左肘、左踝
    及左足擦傷之傷害等情，業據被告於警詢、偵查、原審及本
    院審理時，始終坦認不諱（見警卷第2 頁、偵卷第7 、22、
    23頁、原審法院交訴卷第46頁），核與證人何君敏於偵查及
    原審法院審理中證述大致相符（見偵卷第7 頁、原審法院交
    訴卷第37頁），並有財團法人天主教聖功醫院診斷證明書（
    傷患何君敏）、道路交通事故現場圖、交通事故談話紀錄表
    （受詢問人何君敏）、道路交通事故調查報告表（一）、道
    路交通事故調查報告表（二）、疑似道路交通事故肇事逃逸
    追查表、車號ZS-51 68號自小客車、ZNG-801 號機車車籍查
    詢資料各1 份、肇事現場照片3 幀、機車車損照片4 幀、何
    君敏傷勢照片、路口監視錄影翻拍照片各2 幀、指認照片（
    何君敏指認陳麗紅）1 幀在卷可佐（見警卷第9-16、19-30
    頁），此部分之事實已堪認定。
  (二)證人何君敏於原審法院審理中證稱：當天陳麗紅駕駛自小客
    車與伊所騎機車同向行駛，從伊左邊靠過來，擦撞機車左後
    方，機車就往左邊倒。伊跌倒之後站起來，陳麗紅從車內走
    出來，把機車扶起來交給伊，問伊有沒有怎麼樣，伊說有擦
    傷，並捲起袖子讓她看左臂的擦傷，她看了之後說沒事就好
    ，就離開了。她有看伊拉袖子，不確定有無看到傷口，但應
    該聽得到伊講話的聲量，因為兩人中間僅隔著機車，就站在
    機車兩側交談。伊沒有對陳麗紅說她可以離開，當時伊牽著
    車子，陳麗紅跑上車，就開車離開，伊不知道她的動作是要
    走，伊還來不及反應，陳麗紅就開車走了，伊把她的車牌號
    碼記下來，因為她都還沒和伊談到肇事後一些問題的解決方
    法。一開始警察找不到陳麗紅，後來她才來談和解。車禍當
    時伊有看到陳麗紅的車子後座有1 個人，那個人沒有下車，
    事後陳麗紅有說那是她的女兒，但當時她沒有跟伊說她女兒
    身體不舒服，她要先離開。伊當時並未向陳麗紅說伊沒有怎
    樣，伊不知為何陳麗紅為何會如此辯解，伊當時是對她說伊
    有擦傷等語（見原審法院交訴卷第37-40 頁）。此與其於偵
    查中證稱：「陳麗紅問伊有沒有怎樣，伊對她說伊有擦傷，
    陳麗紅就說沒什麼事情就好了，然後就直接快速上車開走了
    ，伊根本來不及阻止她離去。她沒有叫救護車，沒有報警，
    沒有要將伊送醫，也沒有留下她的姓名及聯絡資料，就開車
    離開了。是伊自己記下她的車牌號碼，報警後才找到她的。
    」等語（見偵卷第7 頁），互核前後一致。何況證人何君敏
    於檢察官偵訊前，已於98年12月7 日與被告達成和解，有和
    解書1 份在卷可參（見警卷第31頁），並於警詢中表明不對
    被告提出告訴（見警卷第7 頁），於偵查中亦從未提出任何
    告訴，於原審法院審理時甚至仍為被告求情，請求從輕量刑
    （見原審法院交訴卷第40頁），應無可能於偵查、審判中故
    為不利被告之偽證，其上開證述當屬真實，而堪採信。
  (三)又被害人何君敏之傷勢為左肘（臂）、左踝及左足擦傷，有
    上開診斷證明書及傷勢照片為憑（見警卷第9 、24頁），本
    屬受傷時立即感覺疼痛，並可輕易發現傷口之傷勢。被害人
    既當場捲袖察看傷口，必已發現手肘擦傷，衡情應無向被告
    表示沒事，同意被告離去之理。被告辯稱被害人表示沒事，
    示意其可先行離去云云，有違常情，難以採信。另觀諸被告
    所提出之胡明朗婦產科診所診斷證明書，雖記載被告之女黃
    怡菁有於98年11月30日18時30分許，因急性骨盆腔發炎（疑
    似腹膜炎）前往急診等語（見原審法院審交訴卷第17頁、本
    院卷第11頁），惟被告於肇事當時，並未向被害人告知其女
    兒腹痛難耐急於就醫等情，業經證人何君敏證述如前（見原
    審法院交訴卷第39頁），嗣於警詢及偵查中，仍未見被告有
    何關於肇事當時其女腹痛急需就醫之陳述，所辯已非無可疑
    。況依上開婦產科診所診斷證明書之記載，該診所地址位在
    高雄市○○○路426 號（見原審法院審交訴卷第17頁），然
    被告於警詢中供稱：伊當時駕車沿武廟路由西往東方向行駛
    ，要到武廟市場買東西；嗣於肇事後仍沿武廟路由西往東，
    往鳳山方向離去等語（見警卷第2 、3 頁）。其於肇事前既
    係沿武廟路由西向東方向欲往武廟市場購物，行經武廟路與
    正言路口肇事後，又沿武廟路由西往東，朝鳳山方向離去，
    與上開診所地址所在七賢二路，方向恰為相反，難認其於肇
    事當時確有所辯緊急避難之情狀，無從為其有利之認定。
  (四)況被告於警詢中係供稱：「（車禍當時）我是要到武廟路武
    廟市場買東西。」（見警詢卷第3 頁），並未供稱是要載其
    女兒去看醫生；於偵查時曾供稱：「（問：你撞到何君敏後
    ，是否未將她送醫，也沒有報警或叫救護車，就離開了？）
    是。」、「（問：你撞到人後為何要跑？）我承認我不可以
    走。」、「（問：是否承認犯罪？）我承認。」等語（見偵
    卷第7-8 頁）。其於原審法院審理中亦曾供稱：當時何君敏
    沒有說伊可以離開，伊離開時也沒有留任何資料給何君敏，
    伊知道撞到人不可以走，如果何君敏沒有當場記下車號，就
    找不到伊，無從請求財產及身體上損害賠償等語（見原審法
    院交訴卷第36、43頁）。足見被告明知肇事後應留在現場，
    不得逕自離去，亦明知肇事後未將姓名及聯絡方式告知被害
    人，即逕自離去，將使被害人無處求償，仍於被害人告以受
    有擦傷後，未留在現場照護或將被害人送醫治療，復未告知
    姓名及聯絡方式，亦未經警到場處理或徵得被害人同意，逕
    自駕車離去，顯具有肇事逃逸之主觀犯意，所辯其無逃逸之
    意云云，無非卸責之詞，委無可採。
  (五)綜上所述，被告所辯，顯係卸責之詞，不足採信，犯行洵堪
    認定。又本件事證已明，被告另聲請傳訊證人黃怡菁，僅表
    示能證明案發之經過，以助於案情之釐清1 節，核無必要。
三、論罪科刑：
    核被告陳麗紅所為，係犯刑法第185 條之4 之肇事致人傷害
    逃逸罪。
四、原審因依刑法第185 條之4 之規定，並審酌被告於肇事後雖
    有下車察看，並詢問被害人何君敏有無受傷，惟於被害人告
    知受有擦傷後，竟未留在現場照護或將被害人送醫治療，未
    告知姓名及聯絡方式，亦未經警到場處理或徵得被害人同意
    ，逕自駕車離去，提昇被害人因未得即時救護以致傷勢擴大
    之風險，增加告訴人求償之困難，惡性非輕，事後雖就被害
    人受傷部分，與被害人達成和解，賠償被害人之醫療費用，
    有和解書1 份在卷可稽（見警卷第31頁）；惟對於肇事逃逸
    部分，原於偵查中承認犯罪，並表明願提供200 小時之義務
    勞務，接受緩起訴處分等語（見偵卷第8 頁），詎於事後提
    出答辯狀，指摘被害人及其家人為貪求金錢，誣指其肇事逃
    逸云云（見偵卷第17頁），並於偵查中陳稱：被害人可能係
    因伊開賓士車，要向伊要錢，才指證伊肇事逃逸；警察可能
    要績效，才會移送伊云云（見偵卷第23頁），犯罪後態度實
    屬欠佳，本應予以重懲；惟衡以其前無犯罪科刑紀錄，素行
    尚可，有臺灣高等法院被告前案紀錄表1 份在卷可按，教育
    程度為國中畢業、職業家管、家庭經濟狀況小康，有受詢問
    人基本資料表1 份在卷可參（見警卷第1 頁），被害人於原
    審法院審理時為其請求從輕量刑（見原審法院交訴卷第40頁
    ），及其犯罪之動機、目的、手段、違反義務之程度等一切
    情狀，量處有期徒刑8 月。認事用法，核無不合，量刑亦屬
    妥適。被告上訴意旨，仍執前詞，否認犯罪，指摘原判決不
    當，為無理由，應予駁回。末查被告陳麗紅未曾因故意犯罪
    受有期徒刑以上刑之宣告，有台灣高等法院被告全國前案紀
    錄表1 份附卷可稽，其受此次偵審程序及科刑判決之教訓後
    ，當知警惕而無再犯之虞，其因一時失慮，致觸刑章，且犯
    罪後已經與被害人何君敏成立和解，有和解書1 份附卷可稽
    。本院認其所受有期徒刑之宣告，以暫不執行為適當，併宣
    告被告陳麗紅緩刑3 年。並斟酌上開情形，依刑法第74條第
    2 項第4 款規定，命被告應於本判決確定後6 個月內，向公
    庫支付現款新台幣20萬元（應注意刑法第75條之1 得撤銷緩
    刑宣告之規定）。
據上論結，應依刑事訴訟法第368 條，刑法第74條第1 項第1 款
、第2 項第4 款，判決如主文。
本案經檢察官郭振昌到庭執行職務。
中    華    民    國    99    年    11    月    25    日
                刑事第五庭    審判長法  官  曾永宗
                                    法  官  鍾宗霖
                                    法  官  任森銓
以上正本證明與原本無異。
如不服本判決應於收受本判決後10日內向本院提出上訴書狀，其
未敘述上訴理由者，並得於提起上訴後10日內向本院補提理由書
狀（應附繕本）。
中    華    民    國    99    年    11    月    25    日
                                    書記官  呂素珍
附錄本判決論罪科刑法條：
刑法第185 條之4
駕駛動力交通工具肇事，致人死傷而逃逸者，處6 月以上5 年以
下有期徒刑。
刑法第74條
受2 年以下有期徒刑、拘役或罰金之宣告，而有下列情形之一，
認以暫不執行為適當者，得宣告2 年以上5 年以下之緩刑，其期
間自裁判確定之日起算：
一、未曾因故意犯罪受有期徒刑以上刑之宣告者。
二、前因故意犯罪受有期徒刑以上刑之宣告，執行完畢或赦免後
    ，五年以內未曾因故意犯罪受有期徒刑以上刑之宣告者。
緩刑宣告，得斟酌情形，命犯罪行為人為下列各款事項：
一、向被害人道歉。
二、立悔過書。
三、向被害人支付相當數額之財產或非財產上之損害賠償。
四、向公庫支付一定之金額。
五、向指定之政府機關、政府機構、行政法人、社區或其他符合
    公益目的之機構或團體，提供四十小時以上二百四十小時以
    下之義務勞務。
六、完成戒癮治療、精神治療、心理輔導或其他適當之處遇措施
    。
七、保護被害人安全之必要命令。
八、預防再犯所為之必要命令。
前項情形，應附記於判決書內。
第2 項第3 款、第4 款得為民事強制執行名義。
緩刑之效力不及於從刑與保安處分之宣告。
應注意下列刑法之規定：
刑法第75條之1
受緩刑之宣告而有下列情形之一，足認原宣告之緩刑難收其預期
效果，而有執行刑罰之必要者，得撤銷其宣告：
一、緩刑前因故意犯他罪，而在緩刑期內受得易科罰金之有期徒
    刑、拘役或罰金之宣告確定者。
二、緩刑期內因故意犯他罪，而在緩刑期內受得易科罰金之有期
    徒刑、拘役或罰金之宣告確定者。
三、緩刑期內因過失更犯罪，而在緩刑期內受有期徒刑之宣告確
    定者。
四、違反第74條第2 項第1 款至第8 款所定負擔情節重大者。
前條第2 項之規定，於前項第1 款至第3 款情形亦適用之。

司法院資訊處製作；財團法人民間司法改革基金會備份。
